臺灣高等法院刑事判決　　　　　　 96年度上易字第384號
上　訴　人
即　被　告　甲○○
上列上訴人因竊盜案件，不服臺灣士林地方法院九十五年度易字
第一一五八號，中華民國九十五年十二月二十七日第一審判決（
起訴案號：臺灣士林地方法院檢察署九十五年度偵字第七八八二
號），提起上訴，本院判決如下：
    主  文
原判決撤銷。
甲○○踰越安全設備，於夜間侵入住宅竊盜，處有期徒刑壹年捌
月。
    犯罪事實
甲○○意圖為自己不法之所有，於九十五年五月十七日凌晨三時
五分許，自前陽台落地窗侵入乙○○及胡王錦秀夫婦位於臺北市
大同區○○街六十九之三號二樓住宅內，竊取乙○○所有之黑色
皮夾一個（內有乙○○之身分證及健保卡各一張），得手後遭胡
王錦秀發覺，乃由該住宅二樓陽台跳下一樓，騎乘自行車逃逸。
嗣甲○○於同日三時十二分許，行經臺北市大同區○○○路與民
生西路口時，因與人發生車禍人車倒地昏迷，於被救護送醫時，
經救護人員為確認其身分，由其口袋起出上開竊得之乙○○皮夾
一個，而循線查獲上情。
    理  由
甲、程序部分：
  壹、按判決書應分別記載裁判之主文與理由；有罪之判決書並
      應記載「犯罪事實」，且得與理由合併記載，為九十三年
      六月二十三日修正之刑事訴訟法第三百零八條所明定，參
      諸其立法理由為：刑事有罪判決所應記載之事實應係賦予
      法律評價而經取捨並「符合犯罪構成要件」之具體社會事
      實，爰參考日本刑事訴訟法第三百三十五條第一項之立法
      例，將原條文後段所定「並應記載事實」修正為「並應記
      載犯罪事實」，以臻明確。
      按關於非屬犯罪構成要件之犯罪細節，並不屬於有罪判決
      書必要記載之事項，自亦非判決理由所應敘述之範圍（最
      高法院九十四年台上字第六三三八號判決參照）；次按，
      有罪判決書應記載之「犯罪事實」，應係指符合犯罪構成
      要件之具體社會事實，如被告犯罪之時間、地點、手段以
      及其他該當於犯罪構成要件而足資認定既判力範圍之具體
      社會事實；至於構成要件以外之其他適用法律事實，例如
      ：刑罰之加重或減輕事由，可無須在「犯罪事實」欄中記
      載，僅於理由內依刑事訴訟法第三百十條第四款記載其理
      由即足（最高法院九十四年台非第一五二號判決參照），
      合先敘明。
  貳、證據能力認定：
    一、本件證據一被告之供述，被告並未主張無證據能力；另
        證據二至證據十二除警訊筆錄及證據八、證據九外，分
        別符合刑事訴訟法第一百五十九條之一、第一百五十九
        條之四之傳聞法則之例外規定，而均得作為本件之證據
        。
    二、次按被告以外之人於審判外之陳述，雖不符前四條之規
        定，而經當事人於審判程序同意作為證據，法院審酌該
        言詞陳述或書面陳述作成時之情況，認為適當者，亦得
        為證據；又當事人、代理人或辯護人於法院調查證據時
        ，知有第一百五十九條第一項不得為證據之情形，而未
        於言詞辯論終結前聲明異議者，視為有前項之同意，刑
        事訴訟法第一百五十九條之五第一項、第二項分別定有
        明文。
        查證據二至證據四：證人乙○○、胡王錦秀、楊朝鴻於
        警詢時之陳述，雖屬被告以外之人於審判外之言詞陳述
        ，惟被告甲○○未於本院言詞辯論終結前就相關證據無
        證據能力，聲明異議，依上開規定，即視為同意於審判
        程序作為證據，復經本院審酌陳述作成時之情況，認為
        適當，而認得作為本件之證據。
    三、證據八、證據九被告並未於本院言詞辯論終結前表示無
        證據能力，復查其取得過程無何明顯瑕疵，而應可作為
        本件之證據。
乙、認定犯罪構成要件事實所憑之證據及其認定之理由：
  壹、證據清單：
      證據一：被告甲○○供述（警詢、偵訊、原審、本院）。
      證據二：證人乙○○證述（警詢、偵訊）。
      證據三：證人胡王錦秀證述（警詢、偵訊）。
      證據四：證人楊朝鴻證述（警詢、偵訊）。
      證據五：證人洪懷仁證述（偵訊）。
      證據六：證人張景涵證述（偵訊）。
      證據七：贓物認領保管單。
      證據八：被告當日穿著衣物照片三紙（偵卷第十九、二十
              四頁）。
      證據九：指認照片一紙。
      證據十：馬偕紀念醫院意外事件處理表。
      證據十一：被告馬偕紀念醫院乙種診斷證明書。
      證據十二：北部地區日出日落時間表。
  貳、認定之理由：
    一、訊據被告並不否認竊盜犯行，惟辯稱：當時我在醫院昏
        迷不醒，不曉得發生什麼事，我可能有去偷，也可能是
        撿到的等語。
    二、查被告初於警詢時供稱：伊不知道乙○○的黑色皮夾及
        身分證、健保卡等物從何而來等語（參見偵卷第二十七
        頁），於偵訊改稱：可能有人栽贓給我等語（參見偵卷
        第六十三頁第三行；原審誤載為第六十一頁），嗣於原
        審時改辯稱：該皮夾是伊撿到的，正要送往警察局的，
        途中遇到車禍等語（參見原審卷第四十頁、第五十七頁
        ），於本院審理時則以前詞為辯，其前後所述無一相同
        ，已令人無法確知究係何時所言為真實。
        而被告前開警詢之供述，係車禍後於九十五年五月三十
        日出院距離案發時間較接近時，在臺北市大同分局民生
        派出所作成（參見偵卷第二十七頁最末行），偵訊亦係
        於九十五年七月二十四日在臺灣士林地方法院檢察署第
        八偵查庭所為，倘被告確係撿到上開皮夾，並非犯罪行
        為，於警詢、偵訊又焉需諉稱不知何來或遭人栽贓乎？
        此亦令人費解。
    三、次查，被告於九十五年五月十七日當日身著紅色上衣之
        事實，業經被告於偵訊及原審訊問時坦承不諱（參見臺
        灣士林地方法院檢察署九十五年度偵字第七八八二號卷
        第六十一頁、原審院卷第四十四頁），並經證人即當天
        發生車禍時到場處理之警員洪懷仁及證人即馬偕醫院駐
        衛警楊朝鴻於偵訊時證稱明確（參見前開偵卷第六十四
        頁、第六十六頁），且有證據八：被告當日所穿之照片
        三張附卷可證；而於九十五年五月十七日凌晨三時五分
        許入侵乙○○、胡王錦秀屋內行竊之人，亦身穿紅色衣
        服，且所穿衣服即為被告當日所穿著之衣物等情，此復
        經證人即被害人胡王錦秀於警詢及偵訊證述綦詳（參見
        偵卷第十八頁、第六十一頁），並有指認照片一張附卷
        可資佐證（參見偵卷第十九頁），堪認定為真實，依此
        ，則被告對於本件竊盜犯行自涉嫌重大。
    四、再者，被告於九十五年五月十七日凌晨三時十二分許，
        因騎乘自行車在臺北市大同區○○○路、民生西路口發
        生車禍，被送往馬偕紀念醫院時，確在其身上取出乙○
        ○之皮夾（內有乙○○之身分證及健保卡）等情，復經
        證人楊朝鴻於警詢及偵訊、洪懷仁、張景涵於偵訊時證
        述明確（參見偵卷第六十四至六十六頁），並有證據十
        ：馬偕紀念醫院意外事件處理記錄表一份（參見偵卷第
        二十五頁）、證據九：指認照片一張（參見偵卷第二十
        三頁）、證據十一：被告馬偕紀念醫院乙種診斷證明書
        及證據七：贓物認領保管單一份附卷可查（參見偵卷第
        十四頁），此部分堪予認定。
        而被害人係於同日凌晨三時五分遭竊，此有被害人乙○
        ○陳述在卷，與被告因車禍被送往醫院時間僅相距大約
        七分鐘；另被告發生車禍之地點，又係在被害人乙○○
        皮夾失竊地點附近；所穿紅色衣服復與目擊竊盜者之被
        害人胡王錦秀所述相同，以上在在均足認被告應即係於
        九十五年五月十七日凌晨三時五分許，侵入乙○○及胡
        王錦秀夫婦位於臺北市○○區○○街六十九之三號二樓
        住宅內，竊取乙○○所有之黑色皮夾一個（內有乙○○
        之身分證及健保卡各一張）之人無訛。
    五、綜上所述，本件事證明確，被告所辯並非可採，其犯行
        堪予認定，應依法論科。
丙、適用法律：
  壹、新舊法比較：
      按行為後法律有變更者，適用行為時之法律。但行為後之
      法律有利於行為人者，適用最有利於行為人之法律，刑法
      第二條第一項定有明文。
      本件被告犯罪行為完成時間係在九十五年五月十七日，依
      中華民國刑法施行法第十條之一，中華民國九十四年一月
      七日修正公布之刑法，自九十五年七月一日施行，本有依
      上開規定比較新舊法之必要。惟本件適用法律部分並無需
      比較新舊法，合先敘明。
  貳、論罪：
      核被告甲○○踰越安全設備，於夜間侵入住宅竊盜，所為
      係犯刑法第三百二十一條第一項第一款、第二款之罪。
丁、科刑審酌：
  壹、主刑部分：
    一、法定加重原因：無。
    二、法定減輕原因：無。
    三、依刑法第五十七條，審酌被告下列事項：
      １、犯罪動機、目的因未承認犯罪，並不清楚。
      ２、犯罪時未受到任何刺激。
      ３、犯罪手段為侵入住宅竊盜，惡性較重大。
      ４、犯人職業為服裝設計師，家庭經濟狀況貧寒，生活狀
          況尚屬正常。
      ５、被告前有竊盜罪九次、妨害自由罪一次、贓物罪一次
          、詐欺罪一次、違反麻醉藥品管理條例二次、違反毒
          品危害防制條例一次等多次前科紀錄，品行並不良好
          。
      ６、學歷為國小畢業，智識程度不高。
      ７、與被害人平日並不認識。
      ８、犯罪行為人違反義務之程度中等。
      ９、犯罪所產生之危險及損害較輕。
      １０、犯罪後不知悔改，否認犯罪，態度不佳。
    四、科刑審酌情形：
      １、本件被告所犯刑法第三百二十一條第一項第一款、第
          二款之罪名，其法定本刑為六月以上五年以下有期徒
          刑，以有期徒刑六月為基本刑度。
      ２、被告侵入住宅竊盜惡性較重大，違反義務程度中等，
          所產生之危險及損害中等，應酌予增加有期徒刑六月
          。又在十年內有四次前科紀錄，應酌予增加有期徒刑
          四月；另其餘十年以外之前科紀錄有十一次，應再酌
          予增加有期徒刑五月；又犯後態度不佳，再酌予增加
          有期徒刑二月。
          此酌予增加部分合計共十七月（按六月加四月加五月
          加二月）。
      ３、被告智識程度不高、生活狀況尚正常、所得財物不多
          ，此部分應酌予減少有期徒刑三月。
      ４、綜上加減，被告即應受有期徒刑一年八月之宣告（按
          六月加十七月減三月等於二十月）。
  貳、從刑部分：無。
戊、原判決撤銷之理由：
  壹、原審對被告論罪科刑之判決，固非無見。惟查：
    一、被告係自前陽台落地窗侵入乙○○及胡王錦秀夫婦位於
        臺北市○○區○○街六十九之三號二樓住宅內竊盜，原
        審未為此部分之認定尚有未合。
    二、原審認為被告有多次竊盜罪行，而依修正後竊盜犯贓物
        犯保安處分條例第三條第一項規定，諭知被告於刑之執
        行前，令入勞動場所強制工作三年。查被告前固有九次
        竊盜前科，惟於自本件犯罪時間往前推算十年內僅有三
        次竊盜前科紀錄，此有本院被告前案紀錄在卷可稽，似
        尚難以此遽認定「被告顯有犯竊盜罪之習慣，非予加強
        他律矯治，不足以矯正其惡性」；復審酌被告年齡已五
        十八歲，歲數已高，經本次罪刑之宣告，應可知所警惕
        ，而可達刑罰制裁之效果，本院認被告應尚無諭知強制
        工作之必要，原審上開諭知同有未洽。
  貳、本件被告否認犯罪而提起上訴，固無理由；然原判決既有
      上揭不當之處，自應由本院予以撤銷改判。
據上論斷，應依刑事訴訟法第三百六十九條第一項前段、第三百
六十四條、第二百九十九條第一項前段；刑法第三百二十一條第
一項第一款、第二款，判決如主文。
本案經檢察官鄭龍照到庭執行職務。
中　　華　　民　　國　　96　　年　　 4　　月　　10　  日
　　　　　　　　　刑事第十八庭  審判長法　官　溫耀源
　　　　　　　　　　　　　　　　　    法　官  段景榕
　　　　　　　 　 　　　　　　　　　　法　官  陳健順
以上正本證明與原本無異。
不得上訴。
                                      書記官　陳菊珍
中　　華　　民　　國　　96　　年　　4 　　月　　10　　日
附錄論罪法條：
刑法第三百二十一條第一項第一款、第二款。
犯竊盜罪而有左列情形之一者，處 6 月以上、 5 年以下有期徒
刑：
一  於夜間侵入住宅或有人居住之建築物、船艦或隱匿其內而犯
之者。
二  毀越門扇、牆垣或其他安全設備而犯之者。
